【裁判字號】    95,易,560
【裁判日期】    951123
【裁判案由】    竊盜
【裁判全文】
臺灣屏東地方法院刑事判決              95年度易字第560 號
公  訴  人  臺灣屏東地方法院檢察署檢察官
被      告  丙○○
輔  佐  人  乙○○○
指定辯護人  本院公設辯護人  丁○○
上列被告因竊盜案件，經檢察官提起公訴（95年度偵字第4405號
），本院判決如下：
    主  文
丙○○於夜間侵入住宅竊盜，累犯，處有期徒刑拾月。
    事  實
一、丙○○前因竊盜案件，經臺灣高等法院高雄分院以89年度上
    易字第1131號判決處有期徒刑6 月，於刑之執行完畢或赦免
    後，令入相當處所，施以監護3 年確定、本院以89年度易字
    第1304號判決判處有期徒刑5 月確定，2 罪接續執行，徒刑
    部分於民國90年9 月25日縮短刑期執行完畢；又因竊盜案件
    ，經臺灣高雄地方法院以91年度易字第133 號判決判處有期
    徒刑8 月，於刑之執行完畢或赦免後，令入相當處所，施以
    監護2 年確定，徒刑部分於92年8 月30日執行完畢。詎仍不
    知悔改，復意圖為自己不法之所有，基於竊盜之犯意，於95
    年7 月20日凌晨4 時許之夜間，見甲○○○位於屏東縣屏東
    市○○路2 之35號住處之大門未上鎖，竟擅自侵入該住處，
    竊取甲○○○所有，置放於酒櫃上以保麗龍碗裝盛之面額新
    臺幣（下同）100 元紙鈔11張，得手後將之藏放於褲子口袋
    內；然於同日凌晨4 時許，欲離去之際，為返家之甲○○○
    發覺，上前盤問並自丙○○口袋內起出其所竊得之紙鈔，並
    隨即報警處理。
二、案經屏東縣警察局屏東分局報告臺灣屏東地方法院檢察署檢
    察官偵查起訴。
    理  由
一、上揭事實，業據被告丙○○於警詢、審理時坦承不諱，核與
    被害人甲○○○於警詢、審理中證述之情節相符，且有扣押
    筆錄、扣押物品目錄表、贓物認領保管單各1 份在卷可稽，
    其自白顯與事實相符，本件事證明確，應予依法論科。
二、至被告於行為時，領有中華民國身心障礙手冊，記載中度智
    障，鑑定日期94年8 月30日，於95年10月4 日重新鑑定，仍
    為中度智障，有中華民國身心障礙手冊影本2 份（見本院卷
    第21、32頁）為證，而行政院衛生署屏東醫院95年9 月18日
    乙種診斷證明書則記載：病人（即被告）理解力、抽象思考
    不好、反應慢、需他人照顧生活等語（見本院卷第22頁），
    被告之智能狀況顯較常人不足，確屬無疑。然按刑法上之所
    謂精神耗弱，係指行為時之精神，對於外界事務之判斷力，
    較之普通人之平均程度顯然減退者而言。又犯罪行為人精神
    是否耗弱，固屬醫學上精神病科之專門學問，非有專門精神
    病醫學研究之人，予以診察鑑定，不易判斷。但精神耗弱，
    仍屬於行為有責性之判斷範圍，其認定應由法院依職權為之
    ，不得視為一種單純之醫學或心理學上概念，進而以此概念
    代替法院之判斷，故雖經醫學專家鑑定行為人之精神狀態，
    提供某種概念，亦不過作為法院判斷之資料而已，法院非不
    得綜合全部調查所得資料以判斷行為人於行為時有無精神耗
    弱之情事，並非必須有待於精神病科之醫學鑑定，始得據為
    裁判之基礎（最高法院88年度臺上字第930 號、85年度臺上
    字第6071號判決、25年上字第2324號判例意旨參照）。查本
    案被告對於其如何至被害人住處、如何進入該住處、自何處
    竊得金錢、竊取之目的等行竊過程均能有所記憶，於警詢中
    並能為完全之陳述，且被告於警詢及偵審中均未曾表示行為
    時有何精神異常情形；另據證人即被害人甲○○○於警詢中
    證稱：其發現被告後，詢問被告為何進入其住處，是否有偷
    錢，被告回答說沒有偷錢，是要上廁所，並往廚房方向走進
    去，當其自被告口袋中起出失竊之錢時，被告說是阿伯給的
    不是偷拿的等語，又於本院審理時具結證稱：錢是放在保麗
    龍盒裡面，保麗龍盒子放在客廳電視上，從外面看不到錢；
    其覺得被告當時並無精神異常之狀況，被告當時應該聽的懂
    其說的話，只是不想回答等語（見本院卷第29頁背面、第30
    頁），參以被告於審理中供稱：伊知道那是別人的家，伊不
    知道別人的家不能進去，但知道進去別人家之前要敲門，那
    天伊有敲門，但沒有人聽到，口袋的錢是從那間房子電視上
    拿的等語（見本院卷第30頁背面），足見其於被被害人發覺
    竊盜犯行時，尚知否認犯行，並羅織理由試圖掩飾犯行，顯
    知悉自己所為係屬違法之事；再佐以被害人係將上開現金藏
    放在酒櫃上之保麗龍碗內，並非一望可見，被告應係故意搜
    尋財物以竊取乙情，堪認被告當時對外界事物之知覺、理會
    或判斷，均無任何欠缺或較常人平均程度為減退之情形；另
    參諸被告無論於警詢、偵查及本院準備程序、審理時，雖話
    不多，然對於詢問事項均能切題回答，益徵被告之智能縱有
    不足，亦無妨礙其正確判斷事理之能力，尚未達到心神喪失
    或精神耗弱之程度至明。至指定辯護人雖為被告辯護稱：被
    告於遭被害人發現時，仍繼續往屋內走，顯與一般竊盜情形
    有別，其辨識能力顯有不足等語，然被告於被查獲時，佯稱
    其進入上開住處係要上廁所乙節，業據被害人證述甚詳，且
    被害人當時自大門進入屋內，則衡情被告在無法從大門逃離
    之情形下，為逃避被害人之追問及搜索其竊得之贓物，遂順
    應其謊言走向屋內之廚房，尚非悖於常情，是被告上開舉動
    ，非但不足為其有利之認定，反而更能彰顯其當時確能認知
    並判斷上開所為之非法性；而上開診斷證明書之內容，亦僅
    能證明被告確實有智能上缺陷，與被告行為時是否有心神喪
    失或精神耗弱情形無涉，附此敘明。綜上，被告於為本案犯
    行時，其精神狀況顯屬正常，並無何精神耗弱或心神喪失情
    形，自不得依刑法第19條之規定減輕其刑（按：現行刑法第
    19條雖已修正為「行為時因精神障礙或其他心智缺陷，致不
    能辨識其行為違法或欠缺依其辨識而行為之能力者，不罰。
    行為時因前項之原因，致其辨識行為違法或依其辨識而行為
    之能力，顯著減低者，得減輕其刑。」，並於95年7 月1日
    施行，然係因原「心神喪失」及「精神耗弱」之語意極不明
    確，且非醫學上之用語，造成審判審務與精神醫學上溝通上
    之困難，乃有此修正，僅屬於文字上之修正，於概念及意義
    上並無不同）。
三、核被告丙○○所為，係犯刑法第321 條第1 項第1 款之於夜
    間侵入住宅竊盜罪。其前有如事實欄所示之科刑及執行情形
    ，有臺灣屏東地方法院檢察署刑案資料查註紀錄表及臺灣高
    等法院被告前案紀錄表各1 份附卷足憑，其於刑之執行完畢
    後5 年內，再犯本件有期徒刑之罪，為累犯，應依刑法第47
    條第1 項加重其刑。爰審酌被告前有多次竊盜前科，業經多
    次入監執行及施以監護處分（有臺灣屏東地方法院檢察署刑
    案資料查註紀錄表及臺灣高等法院被告前案紀錄表可參），
    竟仍不思自制，擅自侵入他人住宅行竊，嚴重影響他人居住
    之安全，且未見悔意，惟念其係中度智能障礙者，有中華民
    國身心障礙手冊可稽，精神狀況與常人有別，對於刑罰之反
    應力本較薄弱，且犯後坦承犯行、被害人已領回失竊財物等
    一切情狀，量處如主文所示之刑。
據上論斷，應依刑事訴訟法第299 條第1 項前段，刑法第321 條
第1 項第1 款、第47條第1 項，判決如主文。
本案經檢察官陳川傑到庭執行職務。
中    華    民    國    95    年    11    月    23    日
                  刑事第五庭  審判長  法  官  石家禎
                                      法  官  林家聖
                                      法  官  陳秀慧
以上正本證明與原本無異。
如不服本判決應於收受本判決送達後十日內向本院提出上訴書狀
，其未敘述上訴理由者，並得於提起上訴後十日內向本院補提理
由書狀（均須按他造當事人之人數附繕本）「切勿逕送上級法院
」。
中    華    民    國    95    年    11    月    23    日
                                      書記官  林志憲
附錄本判決論罪科刑法條：
犯竊盜罪而有左列情形之一者，處6月以上、5年以下有期徒刑：
一  於夜間侵入住宅或有人居住之建築物、船艦或隱匿其內而犯
    之者。
二  毀越門扇、牆垣或其他安全設備而犯之者。
三  攜帶兇器而犯之者。
四  結夥三人以上而犯之者。
五  乘火災、水災或其他災害之際而犯之者。
六  在車站或埠頭而犯之者。
前項之未遂犯罰之。


司法院資訊處製作；財團法人民間司法改革基金會備份。
